【裁判字號】    97,財管,19
【裁判日期】    970612
【裁判案由】    指定遺產管理人
【裁判全文】
臺灣板橋地方法院民事裁定              97年度財管字第19號
聲  請  人  美商花旗銀行股份有限公司
法定代理人  甲○○
非訟代理人  乙○○
上列聲請人聲請對被繼承人丙○○指定遺產管理人事件，本院裁
定如下：
    主      文
聲請駁回。
聲請程序費用由聲請人負擔。
    理      由
一、按繼承開始時，繼承人之有無不明，而無親屬會議或親屬會
    議未於1 個月內選定遺產管理人者，利害關係人或檢察官固
    得聲請法院選任遺產管理人，並由法院依公示催告程序，定
    6 個月以上之期限，公告繼承人，命其於期限內承認繼承，
    民法第1177條、第1178條定有明文。然此規定，究其法條明
    文之旨，本乃是針對該被繼承人於繼承開始時，於繼承人有
    無不明之情況，所為設之規定。
二、本件聲請意旨略以：被繼承人丙○○（男、民國○○年○ 月○○
    日生、身分證統一編號：Ｚ000000000號、生前籍設台北縣板
    橋市○○路○段130 號2 弄31號）於民國83年1 月24日向聲
    請人借款新台幣（下同）760,000 元，並簽訂消費性借款約
    定書，且提供座落於臺中市○○區○○路二段71巷32弄21號
    7 樓房地，設定最高限額912,000 元整之第一順位抵押權擔
    保該筆債務，惟被繼承人自民國92年2 月7 日起即未依約繳
    納本息，本金尚欠434,869 元；茲因被繼承人丙○○於92年
    1 月20日死亡，而被繼承人之繼承人均已拋棄繼承或死亡，
    亦無其他親屬會成員可供召開親屬會議，為確保聲請人之權
    利，爰依法聲請指定國有財產局為被繼承人丙○○之遺產管
    理人等語。
三、經查：本件聲請人主張被繼承人丙○○於92年1 月20日死亡
    ，其繼承人均已拋棄繼承或死亡，無其他親屬會成員可供召
    開親屬會議等情，固據提出被繼承人丙○○及其父母、內外
    祖父母之除戶戶籍謄本、被繼承人兄弟姊妹戶籍謄本、本院
    93年4 月26日板院通家科春字第14991 號函影本、繼承系統
    表、存證信函、影本等件為證；惟據聲請人所提繼承系統表
    以觀，被繼承人丙○○尚有法定遺產繼承人即其胞弟陳敏德
    尚未拋棄繼承，亦查無陳敏德之除戶資料，從而，本件既無
    事證足認上開繼承人陳敏德有喪失繼承權之事由或已死亡，
    則被繼承人丙○○並非繼承人有無不明之情況，聲請人遽為
    聲請選任被繼承人之遺產管理人，與首揭法規定自有未合，
    應予駁回。
四、依非訟事件法第21條第1 項裁定如主文。
中    華    民    國    97    年    6     月    12    日
                  家事法庭  法  官  葉靜芳
以上正本係照原本作成。
如對本裁定抗告須於裁定送達後10日內向本院提出抗告狀。
中    華    民    國    97    年    6     月    12    日
                            書記官  劉春美


司法院資訊處製作；財團法人民間司法改革基金會備份。
